【裁判字號】    89,易緝,2
【裁判日期】    891031
【裁判案由】    誣告
【裁判全文】
臺灣宜蘭地方法院刑事判決                            八十九年度易緝字第二號
    公  訴  人  臺灣宜蘭地方法院檢察署檢察官
    被      告  丁○○
右列被告因誣告案件，經檢察官提起公訴（八十四年度偵字第二七九五號），本院判
決如左：
    主  文
丁○○未指定犯人，而向該管公務員誣告犯罪，處拘役參拾日，如易科罰金，以參佰
元折算壹日。
    事  實
一、丁○○於同年九月間向乙○○商借支票一張（付款人為中國信託銀行台中分銀行
    ，票號ＢＣ0000000號，面額新台幣 (下同)十萬元，發票人為洪炳圮，帳號為
    0000000號），丁○○並以該支票透過丙○○至宜蘭縣二城向甲○○調借現金後
    ，詎丁○○於同年九月底，向乙○○謊稱該支票已遺失，利用不知情之乙○○向
    該管公務員台中市警察局謊報該支票於八十三年九月十五日左右在宜蘭地區遺失
    ，未指定犯人而向該管公務員誣告侵占遺失物之罪，嗣因該支票由甲○○轉讓給
    吳游阿卻提示不獲兌現而為警查獲。
二、案經宜蘭縣警察局礁溪分局報告台灣宜蘭地方法院檢察署檢察官偵查起訴。
    理  由
一、訊之被告固不否認確係伊向證人乙○○表明支票已遺失之事實，惟矢口否認有右
    揭誣告之犯行，辯稱：系爭支票透過丙○○向甲○○調得現金後，丙○○轉知伊
    該支票已遺失，而伊為恐支票被冒領，隨即通知乙○○該張支票遺失，由乙○○
    向付款銀行掛失止付，然不久支票又尋獲，伊旋即通知乙○○，係乙○○疏未將
    掛失止付撤銷所致云云。經查：(1)該支票係由證人丙○○自被告處取得後，交付
    證人甲○○調借現金，並由證人甲○○交付予證人吳游阿卻後，嗣向付款銀行提
    示，因該支票已掛失止付而退票，始知該支票已由乙○○向該管公務員即台中市
    警察局表明遺失之事實，業經證人丙○○、甲○○、吳游阿卻證述屬實，此外，
    並有該支票及退票理由單影本各一紙、遺失票據申報書一紙附卷可稽。(2)又查，
    證人乙○○於警訊時證稱，確係由被告向伊表示支票已遺失，伊才去申報遺失等
    語，足徵系爭支票確係被告向證人乙○○表明遺失無誤。(3)質之證人丙○○於本
    院調查時結證否認曾向被告表示支票已遺失，另證稱伊調錢給被告之後，即不知
    該支票後來如何處理，且伊不認識證人乙○○等語。是被告辯稱是證人丙○○向
    伊表示該支票已遺失一節，顯不可採。(4)被告另辯稱：當時商借支票時，除了系
    爭之支票外，另有發票人同為洪炳圮，面額亦為十萬元之支票一張，及發票人為
    乙○○本人之支票二張 (面額各為十萬元及五萬元)，該四張支票 (即包括本件
    系爭之支票)伊均有支付予乙○○，顯見並無謊報遺失等語。查前揭發票人為乙○○之二張支票，亦係由證人丙○○自被告處取得後，交付證人甲○○調借現金
    ，並由證人甲○○交付予證人吳游阿卻後，嗣向付款銀行提示，因該支票已掛失
    止付而退票，惟該二張支票已由乙○○向該管公務員即台中市警察局表明遺失之
    事實，業經證人丙○○、甲○○、吳游阿卻證述屬實，而證人乙○○則於警訊中
    證稱係伊自己遺失，則此部分所涉及係證人乙○○是否知悉該支票係伊轉交予被
    告後，再依次轉交予證人丙○○、甲○○、吳游阿卻，而同涉犯誣告罪嫌之情形
    ，尚難以此推論被告並無知悉本件系爭支票未遺失而故為申告遺失之犯行，且被
    告辯稱已支付上開四張支票之對價予證人乙○○，惟此一事實為證人乙○○所否
    認，且被告並無提出相當之證據以實其說，是尚難採為有利於被告之認定。(5)至
    被告提出其與證人乙○○間之資金往來證明，即貨運托運單五紙、匯款三聯單明
    細十一紙、估價單暨明細表十九紙、中國農民銀行及郵局匯款單明細表七紙、出
    貨單八紙為證，均僅足證明證人乙○○於本院所證稱與被告間並無資金往來一節
    不足採信，非本件得作為有利於被告認定之佐證。綜上所述，被告既向證人乙○○通知支票已遺失，且證人丙○○又否認係伊告知支票已遺失，是被告前開辯稱
    無足採信，其犯行已堪認定，應依法論科。
二、核被告所為，係犯刑法第一百七十一條第一項之誣告罪，其利用不知情之乙○○
    而犯上開之罪，屬間接正犯。爰審酌被告犯罪之動機、目的、手段、所生危害、
    犯罪後否認之態度等一切情狀，量處如主文所示之刑，並諭知易科罰金之折算標
    準，以資懲儆。
據上論斷，應依刑事訴訟法第二百九十九條第一項前段，刑法第一百七十一條第一項
、第四十一條，罰金罰鍰提高標準條例第一條前段、第二條，判決如主文。
本案經檢察官林吉泉到庭執行職務
中    華    民    國    八十九    年    十    月     三  十  一      日
                臺灣宜蘭地方法院刑事第二庭
                            審  判  長    法  官  黃  永  勝
                                          法  官  蔡  仁  昭
                                          法  官  郭  淑  珍
右正本證明與原本無異。
如不服本判決，應於判決送達後十日內，向本院提出上訴狀。（應附繕本）
                                          書記官  陳  淑  宜
中    華    民    國    八十九    年    十一  月         二          日
附錄法條：
刑法第一百七十一條第一項
未指定犯人，而向該管公務員誣告犯罪者，處一年以下有期徒刑、拘役或三百元以下
罰金。


司法院資訊處製作；財團法人民間司法改革基金會備份。
